【裁判字號】    95,訴,2032
【裁判日期】    950731
【裁判案由】    毒品危害防制條例
【裁判全文】
臺灣高雄地方法院刑事判決              95年度訴字第2032號
公  訴  人  臺灣高雄地方法院檢察署檢察官
被      告  乙○○
                    另案於臺灣高雄第二監獄執行中
上列被告因毒品危害防制條例案件，經檢察官提起公訴（95年度
毒偵字第4133號、第4170號），本院判決如下：
    主  文
乙○○連續施用第一級毒品，累犯，處有期徒刑玖月。扣案之第
一級毒品海洛因壹包（驗後淨重壹點伍捌公克，空包裝重零點貳
伍公克），及殘留第一級毒品海洛因之殘渣袋伍只、殘留第一級
毒品海洛因之注射針筒參支，均沒收銷燬之。扣案之未經使用注
射針筒肆支及空夾鏈袋壹包，均沒收。
被訴自九十四年十月二十九日以後施用第二級毒品部分無罪。其
餘被訴施用第二級毒品部分免訴。
    事  實
一、乙○○前因妨害自由案件，經本院以85年度訴字第1097號判
    決，判處有期徒刑8 月確定；復因肅清煙毒條例案件，經本
    院以85年度訴字第998 號判決，判處有期徒刑3 年6 月確定
    ；再因重利案件，經臺灣高等法院高雄分院以85年度上訴字
    第1178號判決，判處有期徒刑1 年6 月確定，並經該院以86
    年度聲字第25號裁定，就上開3 罪定應執行刑為有期徒刑5
    年2 月，於民國87年12月1 日假釋出監，嗣又因毒品危害防
    制條例案件，經本院以89年度訴字第1586號判決，判處有期
    徒刑10月、3 月，應執行有期徒刑1 年確定，其前開假釋亦
    遭撤銷，再度入監服刑，於93年4 月28日執行完畢。又曾因
    施用毒品案件，經本院以88年度毒聲字第8981號裁定送觀察
    、勒戒後，認有繼續施用毒品傾向，而由本院以89年度毒聲
    字第4483號裁定令入戒治處所施以強制戒治，復經本院以89
    年度毒聲字第8906號裁定停止戒治，於89年12月8 日釋放出
    戒治處所，嗣於90年6 月1 日停止戒治期滿日期執行完畢。
    詎其仍不知戒絕毒癮，明知海洛因業經公告列為毒品危害防
    制條例第2 條第2 項第1 款之第一級毒品，不得非法持有、
    施用，猶於前開強制戒治執行完畢釋放後5 年內，基於施用
    第一級毒品海洛因之概括犯意，自95年2 月間某日起，至同
    年4 月21日凌晨3 時45分許回溯24小時內之某時點止，在其
    位於高雄市苓雅區○○○街16巷5 號2 樓之租屋處內，以將
    第一級毒品海洛因加水置於針筒內注射手臂血管之方式，連
    續施用第一級毒品海洛因多次。嗣於95年4 月18日下午6 時
    許，經警持搜索票至其上開租屋處搜索（搜索時乙○○未在
    該處，在場人為將上開處所分租與乙○○之林文惠），扣得
    其所有、預備供其施用之第一級毒品海洛因1 包（驗後淨重
    1.58公克，空包裝重0.25公克）、殘留第一級毒品海洛因之
    殘渣袋5 只、殘留第一級毒品海洛因之注射針筒3 支、未使
    用注射針筒4 支、空夾鏈袋1 包，及其先前施用第二級毒品
    甲基安非他命（此部分業經判決確定）後所留下之吸食器1
    組及燈泡1 個；另於95年4 月20日夜間11時55分許，其因另
    案遭通緝而為警在高雄市○○區○○路與南屏路口查獲，於
    警詢中經其同意後，採集其尿液送檢，因而知悉上情。
二、案經憲兵司令部鳳山憲兵隊及高雄市政府警察局移送臺灣高
    雄地方法院檢察署檢察官偵查起訴。
    理  由
壹、程序方面
一、按被告以外之人於審判外之言詞或書面陳述，除法律有規定
    者外，不得作為證據，刑事訴訟法第159 條第1 項定有明文
    。又被告以外之人於審判外之陳述，雖不符前4 條之規定，
    而經當事人於審判程序同意作為證據，法院審酌該言詞陳述
    或書面陳述作成時之情況，認為適當者，亦得為證據，刑事
    訴訟法第159 條之5 第1 項亦定有明文。本件證人林文惠於
    警詢中之陳述，為被告以外之人於審判外之言詞陳述，卷附
    之高雄市立凱旋醫院濫用藥物尿液檢驗報告、法務部調查局
    鑑定通知書，則係被告以外之人於審判外之書面陳述，而公
    訴人及被告乙○○，就上開陳述未於本院審理過程中聲明異
    議，並同意其作為證據，本院復審酌前開言詞及書面陳述作
    成時之情況均屬正常，且與本案相關之待證事實具有關連性
    ，認適當作為證據，依前開刑事訴訟法第159 條之5 第1 項
    之規定，認上開陳述均具有證據能力。
二、卷附高雄醫學大學附設中和紀念醫院所為之檢驗報告，雖係
    被告以外之人於審判外之書面陳述，然此一鑑定係經本院囑
    託下所為之鑑定，依刑事訴訟法第208 條規定，該鑑定意見
    書應有證據能力。
貳、實體方面
（壹）有罪部分
一、前揭犯罪事實，業據被告於本院審理中坦承不諱，核與證人
    林文惠於警詢所述情節相符（見警1 卷第4 至6 頁），且被
    告前開為警查獲後，採集尿液送檢之檢驗結果，係呈施用第
    一級毒品海洛因後所會產生之嗎啡陽性反應，有高雄市立凱
    旋醫院95年5 月1 日第A00000000 號濫用藥物尿液檢驗報告
    （見警2 卷第7 頁）在卷可稽，並有未使用之注射針筒4 支
    、空夾鏈袋1 包扣案可憑，而扣案之1 包物品，經法務部調
    查局鑑驗結果，確係第一級毒品海洛因（驗後淨重1.58公克
    ，空包裝重0.25公克），有該局95年6 月30日調科壹字第22
    0023451 號鑑定通知書（見本院卷第38頁）附卷可佐，且扣
    案之殘渣袋5 只及使用過注射針筒3 支，經送高雄醫學大學
    附設中和紀念醫院鑑驗結果，亦均有第一級毒品海洛因成分
    ，有該院95年6 月27日第0000-000號、第0000-000號、第00
    00-000號、第0000-000號、第0000-000號、第0000-000號、
    第0000-000號、第0000-000號檢驗報告（本院卷第29至36頁
    ）存卷可證，則被告前開自白顯與事實相符，堪以採信。而
    被告前因施用毒品案件，經本院以88年度毒聲字第8981號裁
    定送觀察、勒戒後，認有繼續施用毒品傾向，而由本院以89
    年度毒聲字第4483號裁定令入戒治處所施以強制戒治，復經
    本院以89年度毒聲字第8906號裁定停止戒治，於89年12月8
    日釋放出戒治處所，嗣於90年6 月1 日停止戒治期滿日期執
    行完畢等情，有臺灣高雄地方法院檢察署刑案資料查註紀錄
    表及臺灣高等法院被告前案紀錄表在卷可憑。綜上所述，被
    告於強制戒治執行完畢釋放後，5 年內再犯施用第一級毒品
    海洛因之犯行至明，本件事證明確，被告犯行堪以認定。
二、按海洛因係毒品危害防制條例第2 條第2 項第1 款所稱之第
    一級毒品，故核被告所為，係犯該條例第10條第1 項之施用
    第一級毒品罪。被告持有第一級毒品海洛因後，進而施用，
    其持有之低度行為應為施用之高度行為所吸收，不另論罪。
    按刑法第56條連續犯之規定，業為95年7 月1 日修正公佈施
    行之刑法所刪除，此刪除雖非犯罪構成要件之變更，但顯已
    影響行為人刑罰之法律效果，自屬法律有所變更，而比較新
    、舊法結果，被告上開多次施用第一級毒品犯行倘予分論併
    罰，顯較將之以連續犯論以一罪不利，是若該等施用第一級
    毒品犯行得依舊法論以連續犯時，自應依刑法第2 條第1 項
    前段規定，以舊法規定處斷。查被告先後多次施用第一級毒
    品海洛因犯行，時間緊接，犯罪構成要件相同，顯係基於概
    括犯意為之，應依連續犯之規定論以一罪，並加重其刑。被
    告有如犯罪事實欄所載之上揭前科紀錄，有前開臺灣高等法
    院被告前案紀錄表及臺灣高雄地方法院檢察署被告之刑案資
    料查註紀錄表在卷可稽，而前開刑法修正時，對於累犯規定
    亦有修正，然本件被告不論依刑法修正前後之規定，均成立
    累犯，故應依刑法第2 條第1 項前段之規定，適用修正前刑
    法第47條規定加重其刑，並遞加重之。爰審酌被告經強制戒
    治後，尚未能戒絕毒癮，足證前開保安處分措施實難矯治其
    惡性，惟念及其犯後坦承罪行，態度良好，而所犯係為自戕
    行為，尚未對他人造成實害等一切情狀，量處如主文所示之
    刑，以資懲儆。扣案之毒品確為第一級毒品海洛因之事實，
    業如前述，而因法務部調查局一般係以傾倒之方式，將包裝
    袋內之第一級毒品海洛因倒出而與包裝袋分離而稱重，必要
    時，輔以刮杓刮取袋內粉末，然無論依何種方式分離，包裝
    袋內均有極微量之第一級毒品海洛因殘留，業經法務部調查
    局以93年3 月19日調科壹字第09300113060 號函釋在案（見
    本院卷第63頁），此為本院職務上已知之事實，足認前開空
    包裝袋，其內含有極微量第一級毒品海洛因殘留而無法析離
    ，應整體視為查獲之第一級毒品海洛因，依毒品危害防制條
    例第18條第1 項前段之規定，諭知沒收銷燬之；至於鑑識耗
    損之第一級毒品海洛因，既已滅失，爰不再行諭知沒收銷燬
    ，併此敘明。又扣案之殘渣袋5 只及使用過注射針筒3 支，
    經本院送驗結果，均有第一級毒品海洛因成分之事實，亦如
    前述，其上既殘留第一級毒品海洛因殘渣，且如上所述，已
    與該等毒品殘渣無法分析剝離，爰依毒品危害防制條例第18
    條第1 項前段規定與毒品殘渣一併宣告沒收銷燬之。另扣案
    之未使用注射針筒4 支及空夾鏈袋1 包，為被告所有供本件
    犯罪預備之物，業據被告於警詢及偵訊中自陳在卷，爰依刑
    法第38條第1 項第2 款規定，併予宣告沒收。至扣案之吸食
    器1 組及燈泡1 個，則與被告本件犯行無關，爰不為沒收銷
    燬或沒收之宣告，附此敘明。
三、公訴意旨另以：被告於94年間某日起至95年2 月間某日止，
    在其位於高雄市岡山鎮○○○路54巷1 弄2 號之住處，以針
    筒注射之方式，連續施用第一級毒品海洛因多次，因認被告
    此部分亦涉犯毒品危害防制條例第10條第1 項之施用第一級
    毒品罪嫌。公訴人認被告涉犯此部分施用第一級毒品罪嫌，
    無非係以被告曾於偵訊中供述：伊係自94年年中開始施用毒
    品等語（見偵1 卷第25頁）為據，然訊據被告則堅詞否認有
    此部分之施用第一級毒品犯行，辯稱：伊於前次施用毒品案
    件宣判後，有暫時停止施用第一級毒品海洛因，係自上開遭
    查獲前約2 個月的時間，方又開始繼續施用等語。經查，被
    告前於94年7 月10日夜間6 時10分許起回溯24小時內之某時
    點，在其位於高雄市岡山鎮○○○路54巷1 弄2 號之住處，
    犯有施用第一級毒品海洛因犯行，嗣經本院於94年10月28日
    ，以94年度訴字第3168號判決，判處有期徒刑7 月確定等事
    實，有前開臺灣高等法院被告前案紀錄表及本院94年度訴字
    第31 68 號判決在卷可證，則被告前開辯述內容，要與其上
    開於偵訊中之陳述情節不相違背；且被告於上開偵訊中，復
    未敘及其施用之頻率、中間有無間斷等情，是在卷內無其他
    積極事證足資佐證情形下，自無從遽認被告自94年10月29日
    起（即本院94年度訴字第3168號判決宣示之翌日），至95年
    2 月間某日止，有公訴意旨所指之施用第一級毒品海洛因犯
    行；至公訴意旨所指被告於94年間某日至94年10月28日之施
    用第一級毒品海洛因犯行部分，則因與本院94年度訴字第31
    68號判決所示之被告施用第一級毒品海洛因犯行，時間緊接
    ，犯罪構成要件相同，當係基於概括犯意為之，而有連續犯
    之裁判上一罪關係，應為上開確定判決之判決效力所及。惟
    上開部分若成立犯罪，依公訴意旨所示，亦與被告前開經本
    院論罪科刑之犯行，有連續犯之裁判上一罪關係，爰不另為
    無罪或免訴之諭知，附此敘明。
（貳）無罪部分
一、公訴意旨略以：被告自94年間某日起至95年4 月20日止，在
    其位於高雄市岡山鎮○○○路54巷1 弄2 號之住處，以玻璃
    球燒烤吸食方式，連續施用第二級毒品甲基安非他命多次，
    因認被告涉犯毒品危害防制條例第10條第2 項之施用第二級
    毒品罪嫌。
二、按被告未經審判證明有罪確定前，推定其為無罪；犯罪事實
    ，應依證據認定之，無證據不得認定犯罪事實。又不能證明
    被告犯罪者，應諭知無罪之判決，刑事訴訟法第154 條、第
    301 條第1 項分別定有明文。次按，認定犯罪事實所憑之證
    據，雖不以直接證據為限，間接證據亦包括在內，然而無論
    直接證據或間接證據，其為訴訟上之證明，須於通常一般人
    均不致有所懷疑，而得確信其為真實之程度者，始得據為有
    罪之認定，倘其證明尚未達到此一程度，而有合理之懷疑存
    在時，即難遽採為不利被告之認定，最高法院著有76年臺上
    字第4986號判例可資參照。又依刑事訴訟法第161 條第1 項
    規定，檢察官就被告犯罪事實，應負舉證責任，並指出證明
    之方法。因此，檢察官對於起訴之犯罪事實，應負提出證據
    及說服之實質舉證責任。倘其所提出之證據，不足為被告有
    罪之積極證明，或其指出證明之方法，無從說服法院以形成
    被告有罪之心證，基於無罪推定之原則，自應為被告無罪判
    決之諭知，最高法院亦著有92年臺上字第128 號判例可參。
    末按，案件曾經判決確定者，應諭知免訴之判決，刑事訴訟
    法第302 條第1 款定有明文。此項訴訟法上所稱之一事不再
    理原則，關於所謂裁判上一罪情形，亦有其適用，而連續犯
    、牽連犯均屬裁判上一罪，連續犯之一部分行為、牽連犯之
    方法或結果之犯罪行為，業經判決確定，其效力當然及於全
    部，倘檢察官復就連續犯之部分行為、牽連犯之方法或結果
    行為，重行起訴，則應諭知免訴之判決。又裁判如經宣示者
    ，於宣示時對外發生效力，而經宣示之判決，於最後審理事
    實法院宣示判決後始行發生之事實，既非該法院所得審判，
    即為該案之判決效力所不及，其既判力對於時間效力之範圍
    ，自應以最後審理事實法院之宣示判決日為判斷之標準。
三、公訴人認被告涉犯前開施用第二級毒品罪嫌，無非係以被告
    於偵訊中供述：伊係自94年年中開始施用毒品，扣案之吸食
    器1 組及燈泡1 個，係伊施用第二級毒品甲基安非他命時所
    使用者等語（見偵1 卷第25頁），及於被告上開租屋處扣獲
    之吸食器1 組及燈泡1 個為依據。然訊據被告則堅決否認有
    何施用第二級毒品犯行，辯稱：伊在先前施用第二級毒品的
    案子宣判後，就未再施用第二級毒品甲基安非他命，扣案之
    吸食器1 組及燈泡1 個，係伊先前施用第二級毒品甲基安非
    他命時所留存下來的等語。
四、查被告前於94年7 月10日夜間6 時10分許起回溯24小時內之
    某時點，在其位於高雄市岡山鎮○○○路54巷1 弄2 號之住
    處，犯有施用第二級毒品甲基安非他命犯行，嗣經本院於94
    年10月28日，以94年度訴字第3168號判決，判處有期徒刑4
    月確定等事實，有前開臺灣高等法院被告前案紀錄表及本院
    94年度訴字第3168號判決在卷可證，堪以認定，則被告於上
    開偵訊中所述，是否僅指其此一確定判決所示之施用第二級
    毒品甲基安非他命犯行，抑或同時坦承其於本院94年度訴字
    第3168號判決宣判後，仍有繼續施用第二級毒品甲基安非他
    命犯行，實無從純以此一陳述內容為判斷。而參以被告於前
    開偵訊中，曾同時供述：伊僅是偶爾施用甲基安非他命，次
    數不會很多，至於最後一次施用甲基安非他命的時間，伊不
    記得了，因為伊已經很久沒有施用等語（見偵1 卷第25頁）
    ；且被告前開為警查獲後，經採集尿液送檢之檢驗結果，未
    有施用第二級毒品甲基安非他命之陽性反應，有前開高雄市
    立凱旋醫院濫用藥物尿液檢驗報告可稽；再佐以被告前揭本
    院94年度訴字第3168號判決所示之施用第二級毒品甲基安非
    他命犯行，非係在其上開租屋處查獲，有該判決書在卷可佐
    ，則其當時施用第二級毒品甲基安非他命犯行所使用之工具
    未同時遭查獲而留存迄今，亦難認與常情有何相違之處，均
    足徵被告前開辯述內容尚堪採信。
五、是公訴人認被告涉嫌自94年10月29日起（即本院94年度訴字
    第3168號判決宣示之翌日），至95年4 月20日止，連續施用
    第二級毒品犯行所憑之證據，尚未達於通常一般之人均不致
    有所懷疑，而得確信其為真實之程度，依刑事訴訟制度「倘
    有懷疑，即從被告之利益為解釋」、「被告應被推定為無罪
    」之原則，即難據以為被告不利之認定。此外，復查無其他
    積極之證據，足資認定被告有何此部分之施用第二級毒品犯
    行，自屬不能證明被告犯罪，依首開說明，自應就此部分為
    被告無罪之諭知。至公訴人認被告涉嫌於94年間某日起至94
    年10月28日止，連續施用第二級毒品甲基安非他命部分，則
    因與本院94年度訴字第3168號判決所示之被告施用第二級毒
    品甲基安非他命犯行，時間緊接，犯罪構成要件相同，當係
    基於概括犯意為之，而有連續犯之裁判上一罪關係，應為前
    揭確定判決之判決效力所及，揆諸上開說明，應就此部分諭
    知免訴之判決。
據上論斷，應依刑事訴訟法第299 條第1 項前段、第301 條第1
項、第302 條第1 款，毒品危害防制條例第10條第1 項、第18條
第1 項前段，刑法第11條、第2 條第1 項前段、第38條第1 項第
2 款，修正前刑法第56條、第47條，判決如主文。
本案經檢察官甲○○到庭執行職務。
中    華    民    國    95    年    7     月    31    日
                  刑事第五庭    審判長法  官 李嘉興
                                      法  官 林俊寬
                                      法  官 陳君杰
以上正本證明與原本無異。
如不服本判決，應於判決送達後10日內，向本院提出上訴狀。
中    華    民    國    95    年    7     月    31    日
                                      書記官 陳昱良
附錄本判決論罪科刑法條全文：
毒品危害防制條例第10條第1 項
施用第一級毒品者，處6 月以上5 年以下有期徒刑。


司法院資訊處製作；財團法人民間司法改革基金會備份。
